【裁判字號】    97,小上,60
【裁判日期】    980813
【裁判案由】    清償債務
【裁判全文】
臺灣桃園地方法院民事判決              97年度小上字第60號
上  訴  人  臺灣新光商業銀行股份有限公司
法定代理人  丁○○
上  訴  人  新光行銷股份有限公司
法定代理人  乙○○
上二人共同
訴訟代理人  甲○○
            戊○○
被  上訴人  丙○○
上列當事人間清償債務事件，上訴人對於中華民國97年11月25日
本院桃園簡易庭97年度桃小字第1857號第一審小額民事判決提起
上訴，本院於民國98年7 月23日言詞辯論終結，判決如下：
    主  文
原判決關於駁回上訴人後開第二項之訴部分，暨該部分訴訟費用
之裁判均廢棄。
被上訴人應給付上訴人臺灣新光商業銀行股份有限公司新台幣伍
仟柒佰貳拾元，給付上訴人新光行銷股份有限公司新台幣貳萬肆
仟元，及均自民國九十七年九月十八日起至清償日止，按年息百
分之五計算之利息。
其餘上訴駁回。
第一、二審訴訟費用由上訴人臺灣新光商業銀行股份有限公司負
擔新台幣伍佰肆拾伍元，餘由被上訴人負擔新台幣壹仟玖佰伍拾
伍元。
    理    由
壹、程序部分
一、按對於小額程序之第一審裁判，得上訴或抗告於管轄之地方
    法院，然非以其違背法令為理由，不得為之，民事訴訟法第
    436 條之24第1 項、第2 項定有明文。而上訴狀應記載上訴
    理由，表明下列各款事項：(一)原判決所違背之法令及其具體
    內容。(二)依訴訟資料可認為原判決有違背法令之具體事實，
    民事訴訟法第436 條之25亦有明定。本件上訴人主張原審判
    決違反民事訴訟法第388 條、同法第221 條第1 項及同法第
    222 條第3 項規定，有判決不適用法規或適用不當之違背法
    令。核其上訴理由對於所主張原第一審小額判決違背法令之
    情事，已有具體之指摘，是上訴人提起本件上訴，應認為已
    具備合法要件。
二、次按當事人於第二審程序不得為訴之變更、追加或提起反訴
    ，固係民事訴訟法第436 條之27所明定，惟考諸該法文立法
    緣由，乃係為求小額事件之第二審程序能迅速終結，以貫徹
    小額程序簡速之目的。是以，若當事人於小額事件之第二審
    程序中僅單純為聲明之減縮，而經核後如無礙於上開目的之
    達成者，依目的性限縮解釋結果，應無不可之理。本件上訴
    人於本件小額訴訟之第二審程序民國98年3 月23日準備程序
    時，以言詞減縮聲明為請求減縮其聲明第2 、3 項利息之起
    算點及利率均為自起訴狀繕本送達翌日起至清償日止，按週
    年利率5%計算之利息，經核尚無礙於小額事件簡速審理目的
    之達成，揆諸前揭說明，上訴人前開聲明之減縮，應屬適法
    。
三、本件被上訴人經合法通知，未於言詞辯論期日到場，核無民
    事訴訟法第386 條所列各款情形，爰依上訴人之聲請，由其
    一造辯論而為判決。
貳、實體部分
一、上訴人起訴主張：被上訴人於93年間向上訴人臺灣新光商業
    銀行股份有限公司（下稱新光銀行公司）辦理消費性商品貸
    款，金額共計新台幣（下同）48,000元，雙方簽有消費性商
    品貸款契約，並約定分24期清償，每期償還2,000 元，上訴
    人新光銀行公司實際撥款39,720元。詎被上訴人自94年9 月
    21日起即未依約給付分期款，尚有餘額為38,000元未予清償
    。上訴人新光行銷股份有限公司（下稱新光行銷公司）遂以
    利害關係第三人身分，自94年9 月21日起至95年8 月21日止
    ，陸續代被上訴人向上訴人新光銀行公司清償24,000元，並
    於清償額度內取得上訴人新光銀行公司對被上訴人之債權，
    依上開消費性商品貸款契約之約定，被上訴人未依限支付分
    期款，致任一期付款逾期時，應自逾期之日起，按年利率20
    % 計算遲延利息，遲付總額達分期金額5 分之1 或任一期付
    款逾期30日以上時，被上訴人即喪失期限利益，應一次清償
    本息。上訴人屢次催討，被上訴人均置之不理，爰依貸款契
    約及民法第312 條規定，訴請被上訴人分別給付本息。並聲
    明：(一)被上訴人應給付上訴人新光銀行公司14,000元及自起
    訴狀繕本送達翌日起至清償日止，按週年利率5%計算之利息
    。(二)被上訴人應給付上訴人新光行銷公司24,000元及自起訴
    狀繕本送達翌日起至清償日止，按週年利率5%計算之利息。
二、被上訴人未於言詞辯論期日到場，亦未提出書狀作何聲明或
    陳述。
三、法院之判斷：
  (一)按當事人對於他造主張之事實，於言詞辯論時不爭執者，視
    同自認。但因他項陳述可認為爭執者，不在此限。當事人對
    於他造主張之事實，已於相當時期受合法之通知，而於言詞
    辯論期日不到場，亦未提出準備書狀爭執者，準用第1 項之
    規定。民事訴訟法第280 條第1 項、第3 項前段分別定有明
    文。次按「當事人於訴訟上所為之自認，於辯論主義所行之
    範圍內有拘束法院之效力，法院自應認當事人自認之事實為
    真，以之為裁判之基礎。」（最高法院26年上字第805 號判
    例）。經查，上訴人主張之事實，業據其於原審提出消費性
    貸款申請表、債權移轉證明書、繳款明細表、貨放日報表、
    撥款申請書、消費性商品貸款服務合約書、分期付款業務合
    作契約書、匯款明細表等為證。依上訴人所提出之申請表所
    載，兩造借款金額雖記載為48,000元，惟上訴人實際撥款及
    匯款之金額為39,720元，業據上訴人於原審陳述在卷（原審
    卷第30頁），並有撥款申請書及匯款明細表在卷可稽（原審
    卷第26、73頁），堪認屬實；而記載上訴人上開主張之起訴
    狀繕本，業經原審送達予被上訴人，有送達證書附於原審卷
    第16頁可稽。被上訴人對於上訴人主張之事實，既未於言詞
    辯論期日到場爭執，亦未提出書狀作何聲明或陳述，衡諸上
    開規定及判例要旨，自堪認被上訴人在上訴人所提出之文書
    證據與當庭陳述借款金額為39,720元範圍內，已視同自認上
    訴人之主張為真實。
三、按借用人應於約定期限內，返還與所借用物種類、品質、數
    量相同之物，民法第478 條定有明文。惟消費借貸為要物契
    約，因金錢或其他代替物之交付而生效力，故利息先扣之消
    費借貸，其貸與之本金額應以利息預扣後實際交付借用人之
    金額為準。本件上訴人新光銀行公司主張與被上訴人成立系
    爭貸款契約，由上訴人新光銀行公司借款48,000元予被上訴
    人，惟其實際撥款及匯款之金額為39,720元，則上訴人新光
    銀行公司與被上訴人間消費借貸法律關係，僅於39,720元之
    範圍內存在。被上訴人已依期清償分期款5 期合計10,000元
    後，為上訴人新光銀行公司所不爭執，則扣除被上訴人已清
    償之10,000元後，其借款餘額應為29,720元，嗣上訴人新光
    行銷公司以其就債之履行為有利害關係之第三人，依民法第
    312 條規定，代被上訴人清償新光銀行公司債務24,000元，
    則於此清償之範圍內，該債權即法定移轉於上訴人新光行銷
    公司，則上訴人新光銀行公司請求被上訴人給付5,720 元（
    計算式：00000-00000=5720），上訴人新光行銷公司請求被
    上訴人給付24,000元，自屬有據。
四、從而，上訴人新光銀行公司本於消費借貸之法律關係，請求
    被上訴人給付5720元，上訴人新光行銷公司本於債權移轉，
    請求被上訴人給付24,000元，及均自起訴狀繕本送達翌日即
    97 年9月18日起至清償日止，按週年利率百分之5 計算之利
    息，為有理由，應予准許。上訴人新光銀行公司逾此部分所
    為請求，為無理由，應予駁回。原審就上開應准許部分，為
    上訴人新光銀行公司、新光行銷公司敗訴之判決，於法自有
    未洽，上訴意旨就此部分指摘原判決不當，求予廢棄改判，
    為有理由；至於上開應駁回部分，原審判命上訴人敗訴，核
    無違誤，上訴意旨就此部分，仍執前詞指摘原判決不當，求
    予廢棄，為無理由，應駁回其上訴。
據上論結，本件上訴為一部有理由，一部無理由，依民事訴訟法
第385 條第1 項前段、第436 條之32第1 項、第2 項、第436 條
之19第1 項、第450條、第449條第1項、第79條，判決如主文。
中    華    民    國    98    年    8     月    13    日
                  民事第三庭  審判長法  官  張天民
                                    法  官  熊祥雲
                                    法  官  黃斯偉
以上正本證明與原本無異
本判決不得上訴
中    華    民    國    98    年    8     月    13    日
                                    書記官  伍幸怡


司法院資訊處製作；財團法人民間司法改革基金會備份。
